臺灣板橋地方法院民事判決　九十一年度訴字第一六六三號
　　原　　　告　甲○○
　　被　　　告　丁○○
　　訴訟代理人　丙○○
　　被　　　告　乙○○
右當事人間侵權行為損害賠償事件，本院判決如左：
    主    文
被告丁○○應給付原告新台幣玖拾玖萬伍仟肆佰柒拾元及自民國九十一年十月十日起
至清償日止按週年利率百分之五計算之利息。
原告其餘之訴駁回。
訴訟費用由被告丁○○負擔二分之一，餘由原告負擔。
    事    實
甲、原告方面：
  一、聲明：被告應連帶給付原告新台幣（下同）二百零九萬三千七百零一元及自起
      訴狀繕本送達翌日起至清償日止按週年利率百分之五計算之利息。
  二、陳述：
    １原告於民國八十九年七月二十二日二十三時十分許，駕駛車牌號碼ＥＹ－７２
　　　０號營業小客車行經華中橋，因被告駕駛車牌號碼ＦＬ－６８９０號自用小客
　　　車超速失控，衝撞對向行駛之原告車輛，致原告車毀人傷。原告因本件車禍而
　　　支出下列費用：
    醫藥費用：一百三十四萬七千七百五十七元。
    看護費用：九萬九千元。
    營業損失：三十萬七千九百四十四元。
    吊車費用：七千元。
    慰撫金：一百萬元。
　　　共計為二百七十六萬一千七百零一元，扣除原告已自保險公司受領第三人責任
      險理賠金六十六萬八千元，原告受有損害二百零九萬三千七百零一元。
    ２被告丁○○所駕駛之肇事車輛登記在被告乙○○名下，被告乙○○將車子借給
    　無駕駛執照之被告丁○○超速飆車，為共同侵權行為人，應與被告丁○○負連
      帶賠償責任。
乙、被告丁○○方面：
  一、聲明：原告之訴駁回。
  二、陳述：
　　１本件車禍係因被告丁○○過失所造成，對於原告之醫藥費請求，被告僅願意賠
      償原告自負額部分。對於慰撫金，被告認為過高，應以五十萬元為適當，至於
      原告其餘請求，被告對金額沒有意見。
    ２系爭肇事車輛係由被告丁○○所購買，因丁○○無駕駛執照，購車恐被父親知
　    道，而登記在被告乙○○之名下，平日該車均由丁○○在使用。
丙、被告乙○○方面：
    被告乙○○未於最後言詞辯論期日到庭，據其以前所為之聲明及陳述為：
  一、聲明：原告之訴駁回。
  二、陳述：系爭肇事車輛係由被告丁○○所購買，伊自己沒有駕駛執照，不可能買
      車，平日該車均由丁○○在使用。
    理    由
一、被告乙○○經合法通知，未於言詞辯論期日到場，核無民事訴訟法第三百八十六
    條所列各款情形，爰依原告之聲請，由其一造辯論而為判決。
二、按訴狀送達後，原告不得將原訴變更或追加他訴，但擴張或減縮應受判決事項之
    聲明者，不在此限，民事訴訟法二百五十五條第一項第三款定有明文。本件原告
    於起訴時係請求一百四十六萬八千九百四十四元及自起訴狀繕本送達翌日起至清
    償日止按週年利率百分之五計算之利息，嗣於訴狀送達後，因車損部分撤回不請
    求，但醫藥費用增加，爰變更聲明為「被告應連帶給付原告二百零九萬三千七百
    零一元及自起訴狀繕本送達翌日起至清償日止按週年利率百分之五計算之利息」
    ，核屬擴張應受判決事項之聲明，爰准為訴之變更。
三、原告主張其於右揭時地駕駛車牌號碼ＥＹ－７２０號營業小客車，因被告駕駛車
    牌號碼ＦＬ－６８９０號自用小客車超速失控，衝撞對向行駛之原告車輛，致原
    告車毀人傷之事實，為被告所不爭執，復有道路交通事故調查報告表、診斷證明
    書、車損照片，附於本院九十年度交易字第一九九號案件卷內，經調閱查明，堪
    認被上訴人上開主張為真實。按汽車行車速度，依標誌或標線之規定，道路交通
    安全規則第九十三條第一項定有明文，依前揭道路交通事故調查報告表所載，事
    故現場行車速限為時速四十公里，系爭道路交通事故發生時，天候晴、道路乾燥
    、無缺陷、無障礙，視距良好，依當時情況並無不能注意之情事，據被告丁○○
    於偵查中供稱：當時車速時速九十公里等語（見臺灣板橋地方法院檢察署九十年
    偵字第二二九一號卷第十三頁背面）及被告乙○○於偵查中證稱：我們要超車到
    右邊那個車道，我與丁○○同車，方向盤轉不回來就撞上分隔島，我們車速蠻快
    ，但沒飆車等語（見同偵查卷第十九頁背面）。足見被告丁○○顯有未依行車速
    限行駛之疏失，倘被告丁○○不超速行駛，即可避免本件車禍之發生，其有過失
    自明，且其過失與原告所受傷害間，有相當因果關係，應負侵權行為損害賠償責
    任。
四、茲就原告之各項請求分別審酌如下：
    醫藥費用：按「全民健康保險法第八十二條規定：保險對象因汽車交通事故，
      經本保險提供醫療給付者，本保險之保險人得向強制汽車責任保險之保險人代
      位請求該項給付。全民健康保險法為保險法之特別法，依特別法優於普通法之
      原則，上開八十二條之規定應優先於保險法第一百三十五條、第一百零三條之
      規定而為適用。從而全民健康保險之被保險人因汽車交通事故經全民健康保險
      提供醫療給付者，全民健康保險之保險人得向強制汽車責任保險之保險人代位
      請求該項給付。而依強制汽車責任保險法第三十條規定，於該範圍內，加害人
      或強制汽車責任保險之被保險人之受賠償額因得扣除而免除。從而全民健康保
      險之被保險人對於加害人之損害賠償請求權亦因而喪失。」，最高法院八十九
      年臺上字第二０一四號判決意旨參照。原告主張支出醫藥費用一百三十四萬七
      千七百五十七元，並提出三軍總醫院所開具自八十九年七月二十三日至同年九
      月二十九日之費用明細表及其於同年十一月九日回診之醫療費用收據為證，經
      查全民健保給付為一百零九萬七千三百三十一元，自負部分為二十五萬零四百
      二十六元，又自負部分中有九百元為診斷證明費。是原告請求之醫藥費用，應
      扣除全民健保給付部分，僅得就自負額為請求，又診斷證明書之支出，非屬於
      醫療之必要費用，亦予剔除，原告得請求之金額為二十四萬九千五百二十六元
      （000000-000=249526）。
    看護費用：九萬九千元。營業損失：三十萬七千九百四十四元。吊車費用
      ：七千元，被告對上開請求均無意見，爰准許原告此三項之請求。
    慰撫金：按不法侵害他人之身體者，被害人雖非財產上之損害，亦得請求賠償
      相當之金額，民法第一百九十五條第一項定有明文。查原告因本件車禍受有骨
      盆腔與薦椎骨折合併低血容性休克、胸部挫傷合併第二、七肋骨及胸骨骨折、
      肺部鈍挫傷合併雙側肋膜積水及呼吸衰竭、頭部外傷合併腦挫傷及頭皮撕裂傷
      、腹部鈍挫傷，有診斷證明書附於八十九年偵字第二三０六三號卷第二十一頁
      可稽，經本院查詢原告復原情形，據三軍總醫院九十一年十月二十四日來函稱
      「黃員因車禍造成骨盆骨折及左側股骨頸骨折，其骨盆骨折部分約需半年復原
      ，但股骨頸部分可能造成缺血性壞死，另其胸骨及左側第二及第七肋骨骨折併
      發血胸，曾接受兩側胸腔引流術，因嚴重外傷及休克造成急性無結石之壞死性
      膽囊炎接受膽囊切除、膽道鏡及引流手術」，可知原告受傷嚴重，幸經急救得
      宜撿回一條命，但其肺部受重創，膽囊已遭切除，並仍有股骨頸骨折可能造成
      缺血性壞死之後遺症，日後必須作追蹤檢查，原告精神上自受有極大痛苦，爰
      審酌原告為計程車司機、國中畢業，被告丁○○高中畢業，現服役中，及原告
      所受痛苦程度，認原告請求一百萬元之慰撫金為適當。
五、總計上開至項之費用，原告得請求之金額計為一百六十六萬三千四百七十元
    ，惟按保險人依強制汽車責任保險法規定給付之保險金，視為加害人或被保險人
    損害賠償金額之一部分，加害人或被保險人受賠償請求時，得扣除之，強制汽車
    責任保險法第三十條定有明文。末查原告自承已受領有強制汽車責任險理賠保險
    金六十六萬八千元，是此部分應予扣除，餘額為九十九萬五千四百七十元（
    0000000-000000=995470）。
六、原告另主張：被告丁○○所駕駛之肇事車輛登記在被告乙○○名下，被告乙○○
    將車子借給無駕駛執照之被告丁○○超速飆車，為共同侵權行為人，應與被告丁
    ○○負連帶賠償責任等情，被告乙○○則辯稱：系爭肇事車輛係由被告丁○○所
    購買，伊自己沒有駕駛執照，不可能買車，平日該車均由丁○○在使用等語，被
    告丁○○之訴訟代理人丙○○亦稱：系爭肇事車輛係由被告丁○○所購買，因丁
    ○○無駕駛執照，購車恐被父親知道，而登記在被告乙○○之名下，平日該車均
    由丁○○在使用等語，按車輛之登記不如不動產之登記公信力強，原告僅以本件
    肇事車輛登記在被告乙○○名下，別無其他舉證，即指被告乙○○為所有權人，
    尚難採信，其以被告乙○○將車借給被告丁○○使用，請求被告乙○○負共同侵
    權行為責任，並無依據，應予駁回。
七、綜上，原告請求被告丁○○給付九十九萬五千四百七十元及自九十一年十月十日
    即起訴狀繕本送達被告丁○○之翌日起至清償日止按週年利率百分之五計算之利
    息，為有理由，應予准許，逾此範圍之請求，為無理由，應予駁回。
八、結論：本件原告之訴為一部有理由，一部無理由，依民事訴訟法三百八十五條第
    一項前段、第七十九條但書，判決如主文。
中　　　華　　　民　　　國　　九十一　　年　　　十二　　月　　　五　　　日
                                臺灣板橋地方法院民事第三庭
~B法　官　陳映如
右正本證明與原本無異。
如不服本判決，應於判決送達後廿日內，向本院提出上訴狀。
中　　　華　　　民　　　國　　九十一　　年　　　十二　　月　　　五　　　日
~B書記官　高玉彬
